【裁判字號】    97,訴,409
【裁判日期】    970530
【裁判案由】    違反著作權法
【裁判全文】
臺灣雲林地方法院刑事判決               97年度訴字第409號
公  訴  人  臺灣雲林地方法院檢察署檢察官
被      告  甲○○
上列被告因違反著作權法案件，經檢察官提起公訴（96年度偵字
第6169號），本院於準備程序進行中，因被告就被訴事實為有罪
之陳述，經告知簡式審判程序意旨，並聽取公訴人及被告意見後
，本院合議庭裁定由受命法官獨任依簡式審判程序審理，判決如
下：
    主  文
甲○○意圖銷售而擅自以重製於光碟之方法侵害他人之著作財產
權，處有期徒刑拾月，緩刑貳年，扣案如附表2 編號1-15號及附
表3 所示之物均沒收之。
    事  實
一、甲○○明知如附表1 所示之商標圖樣係日商任天堂股份有限
    公司（下稱任天堂公司）向經濟部中央標準局（現改制為經
    濟部智慧財產局）申請註冊登記，取得商標權，並指定使用
    於如附表1 所示之專用商品，且現均在專用期間內之註冊商
    標，未經商標權人之同意或授權，不得販賣使用相同之商標
    之仿冒商品，又明知附表2 編號1-15所示之光碟於執行時，
    在螢幕畫面上會出現「Nintendo Co.,Ltd」、「Nintendo」
    、「c 年度Nintendo」、「Licensed by Nintendo」或「
    Presented byNintendo」之商標圖樣，皆為仿冒商標之商品
    。甲○○復明知如附表2 編號1-15所示之電腦遊戲軟體係如
    附表2 編號1-15所示之著作權人享有著作權之電腦程式著作
    ，其中如附表2 編號14所示之「86三國志11威力加強版」係
    Koei co.,Ltd公司授權臺灣光榮綜合資訊股份有限公司（下
    稱光榮公司）享有著作權之電腦程式著作，未經上揭著作權
    人合法同意或授權，不得擅自重製、散布。甲○○竟基於販
    賣仿冒商標商品、偽造私文書、行使偽造私文書及意圖銷售
    擅自以重製於光碟之方式侵害他人著作財產權之包括犯意，
    自民國96年9 月2 日起至同年月8 日止，在雲林縣虎尾鎮○
    ○路21號住處，未經如附表2 編號1-15所示之著作權人同意
    ，利用其所有之電腦，從網路上下載如附表2 編號1-15所示
    遊戲軟體之視聽著作後，擅自以其所有之燒錄設備將該等著
    作物燒錄而重製於光碟片上。復以其所有之電腦設備，上網
    連結至露天拍賣網站，以申設之「aiken1111 」帳號刊登販
    賣上開盜版遊戲光碟廣告，以每片新臺幣（下同）100 元不
    等之價格販售予不特定人競標選購而牟利，再提供其使用之
    「aike n@ms85.url.com.tw」電子信箱與不特定之購買者聯
    絡，並提供不知情之張東權在華南商業銀行懷生分行所申設
    之帳號為000000000000號帳戶作為匯款工具，俟確認客戶匯
    款無訛後，再以郵寄包裹方式，將盜版遊戲軟體光碟寄送予
    購買者。適有不詳之人於96年9 月中旬某日，以10片盜版遊
    戲光碟合計1 千元之代價，上網向甲○○選購如附表2 編號
    9-15所示之盜版遊戲光碟後（其中如附表2 編號18-20 部分
    無法解讀，無從認定係盜版光碟），由甲○○確認匯款後，
    利用不知情之大榮貨運公司郵寄該等盜版光碟予該不詳之人
    。嗣為警於96年9 月21日16時10分許，持本院核發之96年度
    聲搜字第430 號搜索票，在上址查獲，並扣得如附表2 、3
    所示之物，始查悉上情。
二、案經臺灣光榮綜合資訊股份有限公司訴由內政部警政署保安
    警察第二總隊第一大隊第三中隊報告臺灣雲林地方法院檢察
    署檢察官偵查起訴。
    理  由
一、本案被告甲○○所犯係死刑、無期徒刑、最輕本刑為3 年以
    上有期徒刑以外之罪，其於準備程序就前揭被訴事實為有罪
    之陳述，經受命法官告知簡式審判程序之旨，並聽取其與公
    訴人之意見後，本院認無不得或不宜改依簡式審判程序進行
    之情，爰依刑事訴訟法第273 條之1 第1 項、第284 條之1
    規定，裁定由受命法官獨任進行簡式審判程序。
二、上揭犯罪事實，業據被告於本院審理時坦承不諱，核與告訴
    人光榮公司之代理人乙○○於警詢中指訴之情節相符，並有
    徐宏昇律師於97年1 月31日出具之鑑定意見書、本院96年度
    聲搜字第430 號搜索票、搜索、扣押筆錄、扣押物品清單、
    查獲現場及扣案物品照片、中華民國商標註冊證影本在卷可
    稽，及如附表2 所示之盜版遊戲光碟及附表3 所示之電腦設
    備等扣案可佐，足認被告前開自白與事實相符，可採為認定
    其犯罪之證據。綜上所述，本案事證明確，被告犯行應堪認
    定。
三、光碟片如已記載儲存表意人之意思或思想，藉機器或電腦之
    處理所顯示之聲音、影像或符號，足以為表示其用意之證明
    者，依刑法第220 條第2 項之規定，應認係準文書之一種。
    擅自重製他人之光碟片即所謂仿冒或盜版之光碟片，其外觀
    包裝雖無被害人公司名稱及授權生產文字，惟如該光碟片內
    已燒錄儲存被害人公司名稱及授權生產文字，藉機器或電腦
    之處理，螢幕會顯示被害人公司名稱及授權生產文字，足以
    生損害於公眾或他人，應認係偽造之準文書。至販賣此等仿
    冒之光碟片，是否成立刑法第216 條之行使偽造文書罪，因
    其態樣不一，販賣者是否以偽作真之意思販賣？有無本於仿
    冒光碟內容之偽造準文書有所主張？是否足以生損害於公眾
    或他人？為事實認定問題，應依販賣者主觀之意思及客觀之
    行為，以資審斷。如販賣者主觀上係以偽作真之意思販賣，
    且知買受者一經藉機器或電腦之處理，仿冒光碟內容之偽造
    準文書必當顯現，仍予以出售，將該偽造之準文書置於可能
    發生文書功能之狀態下，應認係對偽造準文書之內容有所主
    張之行使行為，苟足以生損害於公眾或他人，即應成立行使
    偽造文書罪，買受者是否知其為仿冒品，並非所問。若販賣
    者主觀上並無以偽作真之意思，則不成立行使偽造文書罪（
    詳最高法院94年度第12次刑事庭會議決議）。所稱「販賣者
    主觀上並無以偽作真之意思」，係指販賣者主觀上不知上開
    具準文書屬性之仿冒或盜版之光碟片係偽造或變造者（最高
    法院19年度上字第653 號判例意旨參照），或不知依該偽造
    準文書（仿冒或盜版光碟片）之用法，得以之充為真正文書
    加以使用而言（最高法院72年度台上字第4709號判例意旨參
    照）。如販賣者知悉其所販賣者為仿冒或盜版之光碟片，且
    知買受者一經藉機器或電腦之處理，仿冒光碟內容之偽造準
    文書必當顯現，仍予以出售，將該偽造之準文書置於可能發
    生文書功能之狀態下，應認係對偽造準文書之內容有所主張
    之行使行為，參諸最高法院26年度滬上字第23號、49年度台
    非字第24號判例意旨，即應成立行使偽造文書罪。至買受者
    是否知悉其為仿冒品，或仿冒光碟片販售價格之或高或低，
    並非所問（最高法院95年度台上字第1705號判決意旨參照）
    。本案被告明知如附表2 所示之盜版遊戲光碟，於執行之際
    ，在電視影像畫面會分別呈現「Nintendo Co.,Ltd」、「Ni
    ntendo」、「c 年度Nintendo」、「Licensed by Nintendo
    」或「Presented byNintendo」之商標圖樣及製造或授權字
    樣影像，藉使消費者在操作光碟片之際，均能透過畫面中出
    現之註冊商標圖樣及公司製造或授權等影像，獲知該等遊戲
    光碟之來源及品牌，業據被告於本院所自承，依上開說明，
    被告應成立行使偽造私文書罪。
四、按商標法所稱商標之使用，指為行銷之目的，將商標用於商
    品、服務或其有關之物件，或利用平面圖像、數位影音、電
    子媒體或其他媒介物足以使相關消費者認識其為商標，商標
    法第6 條定有明文。本案如附表2 所示盜版光碟之外觀，固
    未使用「Nintendo」、「任天堂」等商標圖樣，消費者於買
    受當時未必直接接觸該等商標圖樣，惟該等光碟片經由執行
    過程中，電視螢幕上即會出現上開商標圖樣，足使購買人認
    識其表彰商品之來源，如未經商標專用權人之同意或授權，
    將該商標圖樣燒錄儲存於光碟片，仍應成立商標法第82條之
    罪。
五、論罪科刑之理由：
  (一)核被告之所為，係犯著作權法第91條第3 項、第2 項之意圖
    銷售而擅自以重製於光碟之方法侵害他人之著作財產權罪；
    商標法第82條之明知未得商標權人同意，於同一商品，使用
    相同之註冊商標商品而販賣罪及刑法第216 條、第210 條、
    第220 條第2 項之行使偽造準私文書罪。
  (二)被告擅自以重製之方法侵害他人之著作財產權，乃係意圖銷
    售，其重製後之銷售散布行為，應為意圖銷售而重製之高度
    行為所吸收（最高法院95年度台上字第1812號、90年度台上
    字第2398號判決意旨參照），是被告重製後進而散布，其所
    犯著作權法第91條之1 第3 項、第2 項之明知係侵害著作財
    產權之光碟重製物而散布之低度行為，為其犯同法第91條第
    3 項、第2 項之意圖銷售而違法重製侵害他人著作財產權光
    碟之高度行為所吸收，不另論罪。
  (三)被告明知係未得商標權人同意於同一商品使用相同註冊商標
    之商品而販賣，其所犯商標法第82條販賣仿冒商標商品罪，
    為仿冒之高度行為所吸收，亦不另論罪。
  (四)被告偽造準私文書後復持以行使，偽造之低度行為應為行使
    之高度行為所吸收，不另論罪。
  (五)被告以一販售行為同時觸犯著作權法第91條之1 第3 項明知
    係侵害著作財產權之光碟而散布罪、商標法第82條之明知未
    得商標權人同意，於同一商品，使用相同之註冊商標商品而
    販賣罪及行使偽造準私文書罪，為想像競合犯，應從一重之
    著作權法第91條第3 項意圖銷售而擅自以重製於光碟之方法
    侵害他人著作財產權罪論處。
  (六)按刑事法若干犯罪行為態樣，本質上原具有反覆、延續實行
    之特徵，立法時既予特別歸類，定為犯罪構成要件之行為要
    素，則行為人基於概括之犯意，在密切接近之一定時、地持
    續實行之複次行為，倘依社會通念，於客觀上認為符合一個
    反覆、延續性之行為觀念者，於刑法評價上，即應僅成立一
    罪，俾免有重複評價、刑度超過罪責與不法內涵之疑慮；學
    理上所稱「集合犯」之職業性、營業性或收集性等具有重複
    特質之犯罪均屬之，例如經營、從事業務、收集、販賣、製
    造、散布等行為概念者是，此有最高法院95年度台上字第10
    79號判決意旨可資參照。本案被告販賣仿冒商品、意圖銷售
    擅自以重製光碟之方式侵害他人著作財產權、行使偽造私文
    書行為，係在密集期間內以相同之方式持續進行，未曾間斷
    ，即具有反覆、延續實行之特徵，從而在行為概念上，縱有
    多次反覆為之之舉措，仍應評價認係包括一罪之集合犯。
  (七)公訴意旨雖未論及被告所為亦涉犯違反商標法第82條之明知
    未得商標權人同意，於同一商品，使用相同之註冊商標商品
    而販賣罪及刑法第216 條、第210 條、第220 條第2 項之行
    使偽造準私文書罪，然此部分與起訴之事實及前開經本院論
    罪科刑部分有想像競合之裁判上一罪關係，為起訴效力所及
    ，本院自得併予審理。
  (八)本院審酌被告枉顧他人辛苦之智慧結晶，竟為圖轉售牟利，
    非法重製盜版光碟並予以散布，無視政府大力宣導尊重他人
    智慧財產權之法令，攫取著作財產權人及合法取得授權者應
    得之利益，並影響我國致力保護智慧財產權之國際名譽，惟
    念其犯後坦承犯行，尚能知錯，且與光榮公司達成和解，有
    刑事陳報狀在卷可稽，綜合上開一切情狀，量處如主文所示
    之刑。
  (九)末查，被告前未曾犯罪而受有期徒刑以上刑之宣告，有臺灣
    高等法院被告前案紀錄表在卷可按，僅因一時失慮致觸法，
    並於犯後坦承犯行，顯有悔意，復積極與告訴人達成和解，
    業如前述，其經此偵、審程序及刑之宣告後，當知所警惕，
    信無再犯之虞，本院認上開對其宣告之刑，以暫不執行為當
    ，爰依刑法第74條第1 項第1 款規定，併予宣告緩刑2 年，
    以啟自新。
六、沒收部分：
  (一)扣案如附表編號1-15所示之盜版遊戲光碟共15片及扣案如附
    表3編號4所示之電腦主機1台（含燒錄器2台），均為被告用
    以犯著作權法第91條第3 項之罪所用，不問屬於被告與否，
    均依著作權法第98條後段規定宣告沒收之。
  (二)扣案如附表3 編號1-3 所示之物，係被告所有，預備供其犯
    罪所用，業據被告供承在卷，爰依刑法第38條第1 項第2 款
    之規定，併予宣告沒收之。
七、不另為不受理判決部分：
  (一)公訴意旨另以：被告甲○○以前揭方式燒錄如附表2 編號16
    所示之遊戲光碟之電腦程式著作於扣案如附表3 編號4 所示
    之電腦內，亦涉犯著作權法第91條第3 項之意圖銷售而擅自
    以重製於光碟之方法侵害他人之著作財產權罪等語。
  (二)按告訴乃論之罪，告訴人於第一審辯論終結前得撤回其告訴
    ，又告訴經撤回者，應諭知不受理之判決，刑事訴訟法第23
    8 第1 項、第303 條第3 款定有明文。又本章之罪，須告訴
    乃論。但犯第91條第3 項及第91條之1 第3 項之罪，不在此
    限，亦為著作權法第100條所明定。
  (三)經查，被告係將如附表2 編號16所示之遊戲光碟下載而重製
    於其所有之電腦內，尚未燒錄於光碟片上，業據被告所自承
    ，核與告訴代理人乙○○於本院指訴之情節相符，應堪認定
    。則被告既未將上開著作重製於光碟上，其所為應係違反著
    作權法第91條第2 項之意圖銷售而擅自以重製之方法侵害他
    人之著作財產權罪。公訴人認被告此部分所為，亦係違反著
    作權法第91條第3 項，即有誤會；又如附表2 編號16所示之
    著作權人為光榮公司，而光榮公司就此部分並未對被告提出
    告訴，業據光榮公司代理人於本院陳述明確，依上開說明，
    被告就此部分所涉違反著作權法第91條第2 項之罪，須告訴
    乃論，惟告訴人對此既未提出告訴，原應由本院為被告不受
    理之判決，然公訴人認該部分與前揭經本院論罪科刑部分，
    有集合犯之裁判上一罪關係，爰不另為不受理判決之諭知。
八、不另為無罪判決部分：
  (一)公訴意旨另認被告所重製如附表2 編號17-20 所示之光碟，
    亦涉犯違反著作權法第91條第3 項之意圖銷售而擅自以重製
    於光碟之方法侵害他人之著作財產權罪嫌。
  (二)經查，扣案如附表2 編號17-20 所示之光碟，其內容無法解
    讀，此有上開鑑定意見書1 份可憑，本院無從得知其內容及
    著作權人為何，難認被告此部分有侵害他人之著作財產權，
    該部分不能證明被告犯罪，原應由本院為被告無罪之判決，
    惟公訴人認此部分與上開起訴且經本院認定有罪部分，有集
    合犯之裁判上一罪關係，爰不另為無罪之諭知。
九、被告所重製如附表2 編號16-20 所示之物部分，既經本院不
    另為不受理及不另為無罪判決之諭知，該等扣案物即無從併
    予宣告沒收，附此敘明。
據上論斷，應依刑事訴訟法第299 條第1 項前段、第273 條之1
第1 項，著作權法第91條第3 項、第2 項、第98條，商標法第82
條，刑法第11條、第55條、刑法第216 條、第210 條、第38條第
1 項第2 款、第74條第1 項第1 款，判決如主文。
本案經檢察官丙○○到庭執行職務。
中    華    民    國    97    年    5     月    30    日
                  刑事第四庭  法  官  曾鴻文
以上正本證明與原本無異。
如不服本判決，應於判決收受後10日內，向本院提出上訴狀（須
附繕本）。
                              書記官  顏錦清
中    華    民    國    97    年    5     月    30    日
附錄本判決論罪之法條全文：
中華民國刑法第210條
偽造、變造私文書，足以生損害於公眾或他人者，處5 年以下有
期徒刑。
中華民國刑法第216條
行使第210 條至第215 條之文書者，依偽造、變造文書或登載不
實事項或使登載不實事項之規定處斷。
中華民國刑法第220條
在紙上或物品上之文字、符號、圖畫、照像，依習慣或特約，足
以為表示其用意之證明者，關於本章及本章以外各罪，以文書論
。
錄音、錄影或電磁紀錄，藉機器或電腦之處理所顯示之聲音、影
像或符號，足以為表示其用意之證明者，亦同。
著作權法第91條
擅自以重製之方法侵害他人之著作財產權者，處3 年以下有期徒
刑、拘役，或科或併科新臺幣75萬元以下罰金。
意圖銷售或出租而擅自以重製之方法侵害他人之著作財產權者，
處6 月以上五年以下有期徒刑，得併科新臺幣20萬元以上2 百萬
元以下罰金。
以重製於光碟之方法犯前項之罪者，處6 月以上5 年以下有期徒
刑，得併科新臺幣50萬元以上5 百萬元以下罰金。
著作僅供個人參考或合理使用者，不構成著作權侵害。
商標法第82條
明知為前條商品而販賣、意圖販賣而陳列、輸出或輸入者，處一
年以下有期徒刑、拘役或科或併科新臺幣5 萬元以下罰金。
 ┌───────────────────────────────────┐
 │附表1：商標名稱專用權人                                               │
 ├──┬──────┬──────┬────┬─────────────┤
 │編號│商標 (圖樣) │商標專用權人│專用期限│商    品    名    稱      │
 ├──┼──────┼──────┼────┼─────────────┤
 │01  │NITENDO     │任天堂股份有│106 年8 │電腦；計算機；電視機；電動│
 │    │            │限公司      │月15日  │機械兒童玩具；電視遊樂器，│
 │    │            │            │        │包括主機、操作器、搖控器、│
 │    │            │            │        │及錄有遊戲程式之卡匣、磁碟│
 │    │            │            │        │、光碟唯讀記憶體；使用於電│
 │    │            │            │        │視接收器之遊戲裝置等。    │
 ├──┼──────┼──────┼────┼─────────────┤
 │02  │任天堂      │任天堂股份有│100 年2 │電視遊樂器、電腦遊樂器、電│
 │    │            │限公司      │月15日  │子遊樂器等。              │
 ├──┼──────┼──────┼────┼─────────────┤
 │03  │任天堂      │任天堂股份有│106 年8 │計算機、電腦、中央資料處理│
 │    │Nintendo    │限公司      │月15日  │機、電腦鍵盤、資料儲存機、│
 │    │            │            │        │電腦程式磁碟、磁帶、印表機│
 │    │            │            │        │。                        │
 └──┴──────┴──────┴────┴─────────────┘
 ┌───────────────────────────┐
 │附表3：扣案物                                         │
 ├──┬───────┬────┬───┬───────┤
 │編號│名   稱       │數   量 │所有人│備    註      │
 ├──┼───────┼────┼───┼───────┤
 │01  │不織布棉套    │50張    │甲○○│              │
 │    │              │        │      │              │
 ├──┼───────┼────┼───┼───────┤
 │02  │空白光碟片    │17片    │同上  │              │
 ├──┼───────┼────┼───┼───────┤
 │03  │包裝用牛皮紙袋│2張     │同上  │              │
 │    │              │        │      │              │
 ├──┼───────┼────┼───┼───────┤
 │04  │電腦主機      │1台     │同上  │（含內建式燒錄│
 │    │              │        │      │器2 台）      │
 └──┴───────┴────┴───┴───────┘


司法院資訊處製作；財團法人民間司法改革基金會備份。
